【裁判字號】    97,裁,4497
【裁判日期】    970918
【裁判案由】    水污染防治法
【裁判全文】
最  高  行  政  法  院  裁  定
                                      97年度裁字第4497號
上  訴  人  甲○○○○○○○○
            乙○○○○○○○○
                          共同送達代收人  張文達
                          市前金區○○○路235號3樓之1
被 上訴 人  高雄縣政府
代  表  人  丙○○
上列當事人間水污染防治法事件，上訴人對於中華民國97年6月1
7日高雄高等行政法院97年度訴字第58號判決，提起上訴，本院
裁定如下：
    主  文
上訴駁回。
上訴審訴訟費用由上訴人負擔。
    理  由
一、按對於高等行政法院判決之上訴，非以其違背法令為理由，
    不得為之，行政訴訟法第242條定有明文。依同法第243條第
    1項規定，判決不適用法規或適用不當者，為違背法令；而
    判決有同條第2項所列各款情形之一者，為當然違背法令。
    是當事人對於高等行政法院判決上訴，如依行政訴訟法第24
    3條第1項規定，以高等行政法院判決有不適用法規或適用不
    當為理由時，其上訴狀或理由書應有具體之指摘，並揭示該
    法規之條項或其內容；若係成文法以外之法則，應揭示該法
    則之旨趣；倘為司法院解釋或本院之判例，則應揭示該判解
    之字號或其內容。如以行政訴訟法第243條第2項所列各款情
    形為理由時，其上訴狀或理由書，應揭示合於該條項各款之
    事實。上訴狀或理由書如未依此項方法表明，或其所表明者
    與上開法條規定不合時，即難認為已對高等行政法院判決之
    違背法令有具體之指摘，其上訴自難認為合法。
二、本件上訴人對高等行政法院判決上訴，主張：依水污染防治
    措施及檢測申報管理辦法第56條所作成之處分，同時兼有裁
    罰性及不利處分之要件，當屬行政罰之一種，已逾越水污染
    防治法第18條規定之授權目的及範圍。且上開管理辦法以課
    予累計型水量計測設施、水質自動監測設施及攝錄影監視系
    統設置義務之手段，作為其立法目的實現之方式，則將使違
    法之繞流排放者，因無從提出高額費用設置上揭設施，導致
    難以回復正常經營，顯係侵害基本權核心，亦未合於憲法第
    23條之比例原則與憲法增修條文第10條第2項規定意旨。況
    上訴人於廢水排放前，確有委請訴外人翁振德向高雄縣環保
    局提出申請，並經訴外人翁振德告知被上訴人許可排放，上
    訴人要無違法之故意或過失。而被上訴人就上訴人所涉情事
    ，未斟酌個案具體情事，作成合於個案正義之處分，逕依裁
    量基準課各處上訴人罰鍰新臺幣（下同）15萬元，亦有裁量
    怠惰之違法，原審未能詳查上情，並糾正被上訴人違法之行
    政處分，認事用法確有違誤等語，雖以該判決違背法令為理
    由，惟核其上訴理由，係就原審取捨證據、認定事實之職權
    行使，及依職權裁量所論斷：上訴人張茂泉經營上和畜牧場
    ，從事畜牧業養豬，經環保署南區督察大隊於民國95年12月
    18日派員前往稽查，發現上訴人上和畜牧場廢（污）水未經
    處理即逕行由未經許可之排放口繞流排放於地面水體，經於
    排放口取樣送驗結果，懸浮固體：4,590mg/L（標準限值為
    懸浮固體：150mg/L）、化學需氧量：9,250mg/L（標準限值
    為化學需氧量：600mg/L）、生化需氧量：6,180mg/L（標準
    限值為生化需氧量：80mg/L），未符合放流水標準限值；另
    一上訴人張茂森經營文田畜牧場，亦從事畜牧業養豬，同經
    環保署南區督察大隊於95年12月18日派員前往稽查，發現文
    田畜牧場將廢水處理設備之曝氣池廢水直接以馬達抽送至場
    外之排水溝逕行繞流排放，經於排放口取樣送驗結果，懸浮
    固體：33,100mg/L（標準限值為懸浮固體：150mg/L）、化
    學需氧量：16,700mg/L（標準限值為化學需氧量：600mg/ L
    ）、生化需氧量：852mg/L（標準限值為生化需氧量：80mg/
    L），未符合放流水標準限值，均違反水污染防治法第7條第
    1項及第18條暨水污染防治措施及檢測申報管理辦法第52條
    規定，又被上訴人之承辦人員並未透過訴外人翁振德同意上
    訴人排放污泥廢水，案經移被上訴人查明屬實，依行為時水
    污染防治法第46條及「違反水污染防治法嚴重污染案件罰鍰
    額度裁量準則」規定，酌情各裁處上訴人罰鍰15萬元，並命
    其各於文到次日起90天內依水污染防治措施及檢測申報管理
    辦法第56條之規定完成「累計型水量計測設施」、「水質自
    動監視設施」及「攝錄影監視系統」之設置，於法並無違誤
    。又上開管理辦法係行政院環保署依據水污染防治法第18條
    等規定授權，所訂立關於水污染防治措施之適用對象、範圍
    、條件、必備設施、規格、設置、操作、監測、記錄、監測
    紀錄資料保存年限、預防管理、緊急應變、廢（污）水之收
    集、處理、排放及其他應遵行事項等細節性及執行性事項之
    法規命令，核其授權內容明確，且上開管理辦法所規定之事
    項未逾越授權範圍，其內容亦與水污染防治法係為確保水資
    源之清潔，以維護生態體系及改善生活環境之立法意旨相符
    ，自可援引適用資為限期命其完成設置之依據等情。指摘其
    為不當，並就原審已論斷者，泛言未論斷，或就原審所為論
    斷，泛言其論斷矛盾，或重複前已主張為原審所不採之理由
    ，泛謂原處分未依法行政、違反比例原則，而未具體說明原
    判決有何不適用法規或適用法規不當之情形，並揭示該法規
    之條項或其內容，及合於行政訴訟法第243條第2項所列各款
    之事實，難認對該判決之如何違背法令已有具體之指摘。依
    首揭說明，應認其上訴為不合法。
三、據上論結，本件上訴為不合法。依行政訴訟法第249條第1項
    前段、第104條、民事訴訟法第95條、第78條、第85條第1項
    前段，裁定如主文。
中    華    民    國    97    年    9     月    18    日
                    最高行政法院第三庭
                        審判長法官  黃  璽  君
                              法官  黃  淑  玲
                              法官  鄭  忠  仁
                              法官  黃  本  仁
                              法官  吳  東  都
以  上  正  本  證  明  與  原  本  無  異
中    華    民    國    97    年    9     月    19    日
                              書記官  彭  秀  玲


司法院資訊處製作；財團法人民間司法改革基金會備份。
